【裁判字號】    92,易,1756
【裁判日期】    921029
【裁判案由】    侵占遺失物
【裁判全文】
臺灣臺北地方法院刑事判決                        九十二年度易字第一七五六號
    公  訴  人  台灣台北地方法院檢察署檢察官
    被      告  乙○○  男  四.
右列被告因侵占遺失物案件，經檢察官聲請簡易判決處刑（九十二年度偵字第一四一
一一號），本院刑事庭認不宜以簡易判決處刑移送前來，本院改依通常審判程序判決
如左：
    主  文
乙○○意圖為自己不法之所有，以詐術使人將本人之物交付，處拘役貳拾日，如易科
罰金，以參佰元折算壹日。
    事  實
一、乙○○於臺北市○○街三七號「中央市場」販賣漁貨為業，因生意往來週轉不靈
    ，竟於民國九十二年四月十日凌晨五時許，在上址「中央市場」拾獲其客戶甲○
    ○所遺失「付款人：臺北銀行永吉分行，帳號：二一二○八之二號，票號：00
    00000號，發票日：九十二年五月二十九日，面額：新臺幣（下同）四十九
    萬五千元」之支票一紙後，意圖為自己不法之所有，將之侵占入己；旋於同月十
    七日在同一地點，意圖為自己不法之所有，持上開侵占所得之支票，向客戶羅寶
    猜誆稱係客票云云，向之調借新台幣（下同）四十九萬五千元，致羅寶猜陷於錯
    誤，當場交付現金四十九萬五千元予乙○○。嗣羅寶猜屆期提示上開支票，因甲
    ○○已辦理掛失止付而遭退票，乙○○始為警循線查獲。
二、案經臺北市政府警局中山分局報請台灣台北地方法院檢察署檢察官偵查聲請簡易
    判決處刑。
    理  由
一、訊據被告乙○○對於其於上開時、地侵占證人甲○○遺失之支票後，持之向證人
    羅寶猜借款之事實供述綦詳，僅辯稱：我沒有詐欺羅寶猜的意思，退票後沒多久
    ，我就把錢還她了云云。惟查，被告每次向證人羅寶猜借款，均會提出支票作為
    擔保，本件被告若未提出上開支票，證人羅寶猜不會同意出借款項等情，業據證
    人羅寶猜證述明確；揆以被告明知前開支票並非其支付相當之代價所取得，而係
    證人甲○○遺失之物，當無兌現之可能，竟因本身週轉不靈，即持向證人羅寶猜
    調借現金，其係基於為自己不法所有之意圖，以侵占所得支票供擔保作為施詐手
    段，致證人羅寶猜誤信其有償付能力，始將四十九萬五千元之現金交付等情，自
    堪認定。所辯並無詐欺之故意云云，核係卸責之詞，不足採信。此外，被告上開
    犯行，並有臺灣票據交換所九十二年六月三日九二臺票總字第二七九三號函檢附
    之第0000000號支票、退票理由單、票據掛失止付通知書、遺失票據申報
    書、提示人資料查報表等影本各一件、臺北銀行永吉分行九十二年七月一日北銀
    永存字第九二六○一四○五○○號函一件在卷可稽，事證明確，被告犯行堪以認
    定。
二、核被告乙○○所為，係犯刑法第三百三十七條之侵占遺失物及同法第三百三十九
    條第一項之詐欺取財罪。被告上開二項犯行，有方法、結果之牽連關係，應依刑
    法第五十五條之規定，從一重之詐欺取財罪處斷。被告前開詐欺取財之犯行，雖
    未據檢察官起訴，然與其經起訴之侵占遺失物犯行間，有牽連犯之裁判上一罪關
    係，本院自應併予審究。爰審酌被告業已賠償證人羅寶猜之損失（業據證人羅寶
    猜證述在卷），犯罪後態度尚稱良好，及其犯罪之動機、目的、手段、品行、犯
    罪所生危害等一切情狀，量處如主文所示之刑，並諭知易科罰金之折算標準。
據上論斷，應依刑事訴訟法第四百五十二條、第二百九十九條第一項前段，刑法第三
百三十七條、第三百三十九條第一項、第五十五條、第四十一條第一項前段，罰金罰
鍰提高標準條例第一條前段、第二條，判決如主文。
本案經檢察官侯少卿到庭執行職務。
中      華      民      國    九十二    年      十      月    二十九    日
                                        臺灣臺北地方法院刑事第四庭
                                            審判長法  官    黃雅芬
                                                  法  官    吳定亞
                                                  法  官    楊代華
右正本證明與原本無異。
如不服本判決，應於判決達後十日內，向本院提出上訴狀。
                                                  書記官    廖純瑜
中      華      民      國    九十二    年      十      月    二十九    日
附錄本案論罪科刑法條全文
刑法第三百三十七條
意圖為自己或第三人不法之所有，而侵占遺失物、漂流物或其他離本人所持有之物者
，處五百元以下罰金。
刑法第三百三十九條
意圖為自己或第三人不法之所有，以詐術使人將本人或第三人之物交付者，處五年以
下有期徒刑、拘役或科或併科一千元以下罰金。
以前項方法得財產上不法之利益或使第三人得之者，亦同。
前二項之未遂犯罰之。


司法院資訊處製作；財團法人民間司法改革基金會備份。
